【裁判字號】    97,財管,9
【裁判日期】    970313
【裁判案由】    選定遺產管理人
【裁判全文】
臺灣臺中地方法院民事裁定               97年度財管字第9號
聲  請  人  臺灣新光商業銀行股份有限公司
                        27、.
法定代理人  乙○○
代  理  人  甲○○
相  對  人  許景鐿律師
上列聲請人聲請選任被繼承人陳振宗遺產管理人事件，本院裁定
如下：
    主  文
選任許景鐿律師為被繼承人陳振宗（男、民國○○年○月○○日生、
身分證統一編號：Ｚ000000000號、生前最後住所：南投縣南投市
○○里○鄰○○路○段734號，於民國93年11月13日死亡）之遺產
管理人。
准對被繼承人陳振宗之繼承人為承認繼承之公示催告。
被繼承人陳振宗之繼承人，應自前項公示催告最後登載新聞紙之
日起，壹年內承認繼承，上述期限屆滿，無繼承人承認繼承時，
被繼承人陳振宗之遺產，於清償債權並交付遺贈物後，如有剩餘
即歸屬國庫。
聲請程序費用新臺幣壹仟元由被繼承人陳振宗之遺產負擔。
    理  由
一、按繼承開始時，繼承人有無不明，而無親屬會議或親屬會議
    未於 1個月內選定遺產管理人者，利害關係人得聲請法院選
    任遺產管理人，並由法院依公示催告程序，定 6個月以上之
    期限，公告繼承人，命其於期限內承認繼承。次按公示催告
    之公告，應黏貼於法院之公告處，並登載於公報、新聞紙或
    其他相類之傳播工具；前項登載公報、新聞紙或其他相類之
    傳播工具之日期或期間由法院定之。又按民事訴訟法第542
    條及第543條之規定，除申報權利期間外，於依民法第1178
    條所為之公示催告準用之，民法第1177條、第1178條第1項
    、第2項、民事訴訟法第542條、非訟事件法第152條均規定
    甚明。又先順序繼承人均拋棄其繼承時由次順序之繼承人繼
    承，其次順序繼承人有無不明或第4順序之繼承人均拋棄其
    繼承者，準用關於無人承認繼承之規定，民法第1176條第6
    項亦著有明文。
二、本件聲請意旨略以：被繼承人陳振宗（男、民國○○年○月○○
    日生、身分證統一編號：Ｚ000000000號、生前最後住所：南
    投縣南投市○○里○鄰○○路○段734號）生前曾向聲請人借
    款，債務尚未清償完畢，即於93年11月13日死亡。其尚留有
    遺產，惟其繼承人均拋棄繼承，是其繼承人處於有無不明之
    狀態，且親屬會議未於法定期間內選定遺產管理人，致該遺
    產無人管理，聲請人無法主張權利，聲請人即為利害關係人
    。為此，聲請鈞院選任繼承人之遺產管理人，及依法踐行公
    示催告等程序等語，並提出本院96年度裁全字第3728號民事
    裁定、囑託塗銷查封登記書、南投地方法院拋棄繼承准予備
    查函、新式及舊式戶籍謄本、繼承系統表等件為證。
三、聲請人主張被繼承人陳振宗於93年11月13日死亡，其繼承人
    均已拋棄繼承，是否仍有應繼承之人不明，而其親屬會議未
    於法定期間內選定遺產管理人等事實，業經聲請人提出前揭
    證據為證，復經本院調取本院96年度裁全字第3728號及96年
    度執全字第1790號假扣押事件卷宗核閱屬實（本件應調南投
    地院93繼354卷宗, 卻調成彰化地院93繼354卷宗，所以這裡
    忽略不論），自堪信為真實。
四、按遺產管理人之設，旨在管理保存及清算遺產，以免遺產散
    失，是以遺產管理人具有相當之公益色彩；又選任遺產管理
    人，除慮及管理遺產之公平性外，須考慮其適切性，亦即可
    對其遺產、遺債之情形瞭解較深，復與遺債債權人無利害共
    同關係而得忠誠處理者，優先選任為宜。聲請人原主張由被
    繼承人陳振宗之兄弟姊妹丙○○、丁○○、陳恒宗、陳桂沿
    擔任遺產管理人，惟其等業已於97年2月18日到庭陳明無擔
    任意願，本院自不能強令無義務亦無意願之丙○○、丁○○
    、陳恒宗、陳桂沿擔任本件遺產管理人；另依司法院74年10
    月15 日院台廳一字第05786號函示：「此類拋棄繼承事件，
    多屬遺債大於遺產形同破產，儘量避免選任國有財產局為遺
    產管理人。」及「抗告人（按指國有財產局）係一公務機關
    ，依國有財產法規定綜理國有財產事務，執行事務所需預算
    為全國人民納稅所得，倘顯無遺產可歸屬國庫，應即避免選
    任抗告人為管理人，乃司法院前揭函示精神所在，原法院就
    被繼承人遺產不足支付遺產管理費用之情形，苟如抗告人任
    遺產管理人，是否造成以國家資源管理對國庫毫無利益之財
    產並須墊付無法歸墊之管理費用，無異使公器淪為私用，損
    及全民利益，令國庫遭受權利之侵害等情，未予審酌，遽依
    相對人之聲請，選任抗告人為遺產管理人，自有未洽」（臺
    灣高等法院87年家抗字第54號、86年家抗字第156號裁判參
    照）。是本件亦不宜選任國有財產局為管理人，以避免其代
    管私人遺產，而管理費用無法由被繼承人遺產歸墊，導致利
    用全民資源負擔個人私務之支出，顯不符社會公平原則。
五、另查許景鐿律師為社團法人臺中律師公會推薦擔任遺產管理
    人之人選，其為執業律師，非但具有專業知識及能力，且與
    被繼承人所遺遺產間無利害關係，若由其擔任本事件之遺產
    管理人，定能秉持其專業倫理擔當此具公益性質之職務，並
    順利達成管理保存及清算遺產之任務。執此，本院因認由其
    擔任被繼承人之遺產管理人，應屬妥適，爰選任之。並依法
    為承認繼承之公示催告。末按，民法第1185條規定：第1178
    條所定之期限屆滿，無繼承人承認繼承時，其遺產於清償債
    權，並交付遺贈物後，如有賸餘，歸屬國庫，附此敘明。
六、依非訟事件法第157條裁定如主文。
中    華    民    國    97    年    3     月    13    日
                  家事法庭      法  官  陳卿和
以上正本係照原本作成。
如對本裁定抗告，須於裁定送達後10日內向本院提出抗告狀（須
附繕本）。
中    華    民    國    97    年    3     月    13    日
                                書記官


司法院資訊處製作；財團法人民間司法改革基金會備份。
